臺灣臺中地方法院刑事判決　　　　　　　　　　　　　　九十三年度訴字第六八號
　　公　訴　人　臺灣臺中地方法院檢察署檢察官
　　被　　　告　甲○○
右列被告因毒品危害防制條例案件，經檢察官提起公訴（九十二年度毒偵字第三○八
四號），本院判決如左：
    主  文
甲○○施用第一級毒品，累犯，處有期徒刑拾月。
    事  實
一、甲○○前因收受贓物案件，經臺灣板橋地方法院於民國八十八年六月二十八日判
    處有期徒刑三月確定，於九十年一月七日執行完畢。仍不知悔改，緣其前因二度
    施用毒品案件，經二次送觀察、勒戒後，均認無繼續施用毒品傾向，而經臺灣臺
    北地方法院檢察署檢察官於八十七年十一月九日以八十七年度偵字第二二○七四
    號為不起訴處分確定，及經臺灣桃園地方法院檢察署檢察官於八十八年十二月三
    十一日以八十八年度偵緝字第一二八八號為不起訴處分確定。甲○○復基於施用
    第一級毒品之犯意，於九十二年八月三十一日前四、五日內之某時，在不詳地點
    以不詳方式，施用毒品海洛因一次。嗣於九十二年八月三十一日十四時三十分許
    ，為警在臺中縣后里鄉○○村○○路七巷四十一號內緝獲，經警採尿送驗而查知
    上情。
二、案經臺中縣警察局烏日分局報請臺灣臺中地方法院檢察署檢察官偵查起訴。
    理  由
一、訊據被告甲○○矢口否認有施用毒品之行為，辯稱：於伊被查獲的前一天早上，
    在被查獲的地點，伊的朋友們剛好在施用海洛因，伊當時不知道他們正在施用毒
    品，伊應該是當時吸到二手煙，才會被驗出有毒品陽性反應云云。經查：(1)被告
    為警查獲時，經警採取其尿液送驗，結果呈嗎啡陽性反應，有中山醫學大學附設
    醫院藥物濫用檢測中心以ＧＣ／ＭＳ方法檢驗確認後出具之尿液檢驗報告書及臺
    中縣警察局烏日分局委託鑑驗尿液與真實姓名對照表各一份為證。(2)按一般人施
    打嗎啡或海洛因後，於尿液中檢驗出煙毒反應時效，需視施打量多少及個人代謝
    分泌情況而定，施打量多者，於施打後四、五日內仍有可能檢驗出煙毒反應，施
    打量少者，可能在二十四小時後，即難發現煙毒反應，且個人體質之不同，亦會
    影響時效，故通常採尿化驗煙毒反應，應以施打後二十四小時所採為宜，此經法
    務部調查局七十九年二月二十七日（七九）陸（一）四０二八八一號函釋甚明，
    故經採尿檢驗有嗎啡反應者，應可認此人於採尿前之四、五日內有施用海洛因。
    (3)再查吸入含有毒品之二手煙，在文獻上，雖尚無能否由尿液中檢驗出毒品反應
    之研究報告，然依法務部調查局檢驗毒品案件經驗研判，若非共處於空間密閉狹
    小，並故意大量吸入該氣體，應不致於尿液中代謝出煙毒或甲基安非他命反應之
    情，業經法務部調查局（八三）發技（一）字第八三一○○一八五號函釋無誤。
    是以除被告與施用毒品者共處密閉狹小空間且故意大量吸入海洛因毒品煙氣，當
    不致於其尿液中檢驗出嗎啡陽性反應，是被告當無可能「不慎」吸入他人之二手
    煙造成驗尿呈嗎啡陽性反應，被告前開所辯係吸到二手煙云云，尚無足採。(4)再
    被告前因二度施用毒品案件，經二次送觀察、勒戒後，均認無繼續施用毒品傾向
    ，而經臺灣臺北地方法院檢察署檢察官於八十七年十一月九日以八十七年度偵字
    第二二○七四號為不起訴處分確定，及經臺灣桃園地方法院檢察署檢察官於八十
    八年十二月三十一日以八十八年度偵緝字第一二八八號為不起訴處分確定等情，
    有臺灣臺中地方法院檢察署刑案資料查註紀錄表、臺灣高等法院被告全國前案紀
    錄表、被告在監在押紀錄表各一份在卷可參。綜上，本案事證明確，被告於觀察
    、勒戒執行完畢釋放後，五年內再犯施用毒品之犯行堪予認定。
二、(1)按毒品危害防制條例業經總統於九十二年七月九日，以華總一義字第○九二○
    ○一二一九三○號令修正公布，並自九十三年一月九日施行。修正後之毒品危害
    防制條例固修正簡化施用毒品者之刑事處遇程序，將原先區分為第一次犯、五年
    後再犯、五年內再犯、或三犯以上，而異其刑事處遇程序，修正為僅區分為初犯
    、五年後再犯及五年內再犯，且強制戒治期間修正為六個月以上，至無繼續強制
    戒治之必要為止，最長不得逾一年，並配合刪除停止強制戒治付保護管束及延長
    強制戒治等規定。然就同條例第十條有關施用第一、二級毒品之罪名及法定刑度
    ，則並無任何變更，亦即並無刑法第二條第一項有關行為後法律有變更，應比較
    新舊法之問題。而有關前開刑事處遇程序，本屬保安處分之性質，依刑法第二條
    第二項規定，本應適用裁判時之法律。然前開刑事處遇程序之變更，攸關行為人
    是否經檢察官依法追訴及法院論罪科刑，於毒品危害防制條例修正公布施行之際
    ，容有適用上之爭議，故毒品危害防制條例第三十五條第一項明定於該條例修正
    施行前繫屬之施用毒品案件，於修正施行後，適用修正後之規定，並於同條第二
    項規定第一項情形，依修正前之規定有利於行為人者，適用最有利於行為人之法
    律，以資區別，並杜爭議。而觀諸毒品危害防制條例修正前後，就施用第一級毒
    品之罪名及法定刑度，並無任何變更，已如前述，且毒品危害防制條例第三十五
    條規定，復係就施用毒品案件加以規範。顯見毒品危害防制條例第三十五條規定
    ，係就屬於保安處分性質之刑事處遇程序及司法機關應否依修正後毒品危害防制
    條例第二十三條第二項規定，對施用毒品者追訴、處罰，明文揭櫫從新從輕之原
    則，排除刑法第二條第二項有關保安處分從新原則及刑事訴訟程序有關程序從新
    法理之適用。惟此與刑法第二條第一項所稱之「法律」，係指實體法而言，不及
    於程序法，係屬二事，應有所區別，附此說明。查本案繫屬於本院之時間係九十
    二年十二月二十九日，自有修正後毒品危害防制條例第三十五條之適用，而被告
    依修正前之毒品危害防制條例規定，係屬於三犯施用第一級毒品海洛因罪；其依
    修正後之毒品危害防制條例規定，係屬五年內再犯施用第一級毒品海洛因罪。無
    論依修正前、後之毒品危害防制條例相關規定，其均應由檢察官依法追訴及法院
    依法審判，並無修正後毒品危害防制條例第三十五條第二項有關修正前之規定有
    利於行為人之情形存在，自應依同條第一項第三款之規定處理之，特予說明。(2)
    故核被告甲○○所為，係犯毒品危害防制條例第十條第一項之施用第一級毒品罪
    。被告持有第一級毒品之低度行為，應為施用第一級毒品之高度行為所吸收，不
    另論罪。又被告有如事實欄所載之前科，有臺灣臺中地方法院檢察署刑案資料查
    註紀錄表、臺灣高等法院被告全國前案紀錄表各一紙在卷可按，其五年以內再犯
    本件有期徒刑以上之罪，為累犯，應依刑法第四十七條規定加重其刑。爰審酌被
    告前因施用毒品犯行，經二度觀察、勒戒後，猶故態復萌，再施用毒品不輟，無
    視於毒品對於自身健康之戕害及國家對於杜絕毒品犯罪之禁令，惡性非輕，犯後
    復飾詞卸責之態度等一切情狀，量處如主文所示之刑，以資懲儆。
據上論斷，應依刑事訴訟法第二百九十九條第一項前段，毒品危害防制條例第三十五
條第一項第三款、第十條第一項、第二十三條第二項，刑法第十一條前段、第四十七
條，判決如主文。
中      華      民      國      九十三      年    三    月      十六    日
                                臺灣臺中地方法院刑事第十庭
                                    審判長法  官  郭  瑞  祥
                                          法  官  黃  家  慧
                                          法  官  蔡  建  興
右正本證明與原本無異。
如不服本判決，應於判決送達後十日內向本院提出上訴狀，上訴於臺灣高等法院臺中
分院( 須附繕本 )。
                                          書記官
中    華    民    國      九十三      年       三      月     二十二    日
附錄論罪科刑法條
毒品危害防制條例第十條：
施用第一級毒品者，處六月以上五年以下有期徒刑。
